臺灣板橋地方法院刑事判決　　　　　　　96年度訴字第2032號
公　訴　人　臺灣板橋地方法院檢察署檢察官
被　　　告　甲○
選任辯護人　許瑞榮律師
　　　　　　趙元昊律師
上列被告因違反槍砲彈藥刀械管制條例等案件，經檢察官提起公
訴（96年度偵字第5283號），本院判決如下：
    主  文
甲○未經許可，持有空氣槍，處有期徒刑年貳月，併科罰金新
臺幣伍萬元，罰金如易服勞役，以新臺幣壹仟元折算壹日，扣案
之空氣手槍壹枝（含裝置槍內之小型二氧化碳高壓鋼瓶壹瓶及鋼
珠貳顆，槍枝管制編號：0000000000號）沒收。
    事  實
一、甲○明知未經許可，不得持有具殺傷力之空氣槍，竟基於持
    有具有殺傷力之空氣槍之犯意，於民國95年底某日，在臺北
    縣永和市○○路之「錢櫃KTV 」，向真實姓名年籍不詳、綽
    號「皇帝」之成年男子，取得具殺傷力之空氣槍一枝（含裝
    置槍內之小型二氧化碳高壓鋼瓶一瓶及鋼珠二顆，槍枝管制
    編號：0000000000號）而持有之，並將之置放在其位於臺北
    縣三重市○○街210 巷66弄12號3 樓住處房間衣櫥內。嗣於
    96 年3月3 日中午12時30分許，為警持搜索票在其上址住處
    房間衣櫥內查獲上開空氣槍一枝（含裝置槍內之小型二氧化
    碳高壓鋼瓶一瓶及鋼珠二顆，槍枝管制編號：0000000000號
    ），另於客廳櫃子上扣得小型二氧化碳高壓鋼瓶七瓶。
二、案經臺北市政府警察局刑事警察大隊報請臺灣板橋地方法院
    檢察署檢察官偵查起訴。
    理  由
壹、證據能力方面：
一、臺北市政府警察局刑事警察大隊搜索扣押筆錄、扣押物品目
    錄表部分：
  (一)按刑事訴訟法第159 條第1 項雖規定，被告以外之人於審判
    外之言詞或書面陳述，除法律有規定外，不得作為證據。惟
    同法第159 條之5 明定：「被告以外之人於審判外之陳述，
    雖不符前四條之規定，而經當事人於審判程序同意作為證據
    ，法院審酌該言詞陳述或書面陳述作成時之情況，認為適當
    者，亦得為證據。」、「當事人、代理人或辯護人於法院調
    查證據時，知有第一百五十九條第一項不得為證據之情形，
    而未於言詞辯論終結前聲明異議者，視為有前項之同意。」
    其立法理由在於傳聞證據未經當事人之反對詰問予以核實，
    乃排斥其證據能力。惟當事人如放棄對原供述人之反對詰問
    權，於審判程序表示同意該等傳聞證據可作為證據，此時，
    法院除認該傳聞證據欠缺適當性外，自可承認其證據能力。
    又當事人、代理人或辯護人於調查證據時，知有刑事訴訟法
    第159 條第1 項不得為證據之情形，卻表示「對於證據調查
    無異議」、「沒有意見」等意思，而未於言詞辯論終結前聲
    明異議者，應視為已有將該等傳聞證據採為證據之同意。
  (二)查被告甲○、選任辯護人及檢察官於本院準備程序期日、審
    判期日，對卷附之臺北市政府警察局刑事警察大隊搜索扣押
    筆錄、扣押物品目錄表等供述證據，均表示對證據能力不爭
    執，復於審判期日就本院逐一提示之證據於言詞辯論終結前
    ，均未主張有刑事訴訟法第159 條第1 項不得為證據之情形
    ，本院審酌上開筆錄、書面作成時並無不當取供之情形，亦
    無證明力明顯過低之瑕疵，均有證據能力。
二、內政部警政署刑事警察局96年3 月20日刑鑑字第0960033668
    號槍彈鑑定書部分：
  (一)按鑑定人應於鑑定前具結；鑑定人依法應具結而未具結者，
    其鑑定意見，不得作為證據，刑事訴訟法第202 條、第158
    條之3 固分別定有明文。但此等具結或未具結者欠缺證據能
    力之規定，係指鑑定人為自然人而言，對於非自然人為鑑定
    人者，則無適用餘地。又同法第198 條關於鑑定人規定，就
    鑑定事項有特別知識經驗之人以及經政府機關委任有鑑定職
    務之人，固為適格之鑑定人，但第208 條所規定之醫院、學
    校或其他相當之機關亦得受囑託而充任鑑定人。是以，適格
    之鑑定人並不以自然人為限，醫院、學校或其他相當機關之
    非自然人亦得為適格鑑定人；而在此種以非自然人充任鑑定
    人之情形下，實際上無從適用自然人為鑑定人之具結規定，
    當然亦不適用未具結即欠缺證據能力之規定，此觀諸刑事訴
    訟法第208 條第1 項有關機關鑑定未準用刑事訴訟法第202
    條鑑定人應於鑑定前具結之規定即明。
  (二)次按「被告以外之人於審判外之言詞或書面陳述，除法律有
    規定者外，不得作為證據」，刑事訴訟法第159 條第1 項固
    定有明文，然「鑑定之經過及其結果，應命鑑定人以言詞或
    『書面』報告」，同法第206 條第1 項亦規定甚明，是鑑定
    人以書面為鑑定報告提出於法院，依刑事訴訟法第159 條第
    1 項立法理由及同法第206 條第1 項規定，即具有證據能力
    。又法院或檢察官得囑託醫院、學校或其他相當之機關、團
    體為鑑定，或審查他人之鑑定，並準用第203 條至第206 條
    之1 之規定，刑事訴訟法第208 條第1 項亦定有明文。依此
    ，檢察官對於偵查中之案件，認須實施鑑定者，固應就具體
    個案，選任鑑定人或囑託鑑定機關（團體）為之；但對於司
    法警察機關調查中之案件，或有量大或急迫之情形，為因應
    實務之現實需求，如檢察官針對該類案件之性質（例如：查
    扣之毒品必須檢驗其成分、對於查扣之槍砲彈藥必須檢驗有
    無殺傷力、對違反野生動物保育法案件必須鑑定是否屬於保
    育類動物案件等），認為當然有鑑定之必要者，基於檢察一
    體原則，得由該管檢察長對於轄區內之案件，以事前概括選
    任鑑定人或囑託鑑定機關（團體）之方式，俾便轄區內之司
    法警察官、司法警察對於調查中之此類案件，得即時送請事
    前已選任之鑑定人或囑託之鑑定機關（團體）實施鑑定，有
    臺灣高等法院檢察署92年9 月9 日檢文允字第0921001203號
    函可資參憑。是該鑑定人或鑑定機關（團體）亦應視同受承
    辦檢察官所選任或囑託而執行鑑定業務，其等出具之書面鑑
    定報告應屬刑事訴訟法第206 條所定之傳聞例外，而具有證
    據能力（最高法院96年度臺上字第5298號刑事判決意旨參照
    ）。從而，本件扣案槍枝，經由查獲之警察單位依先前轄區
    檢察署檢察長事前概括選任槍枝鑑定機關即內政部警察署刑
    事警察局之方式實施鑑定，該鑑定機關所出具之上開鑑定書
    ，即具有證據能力而得為本案之證據。
貳、實體方面：
一、訊據被告甲○固坦承其於上揭時、地未經許可持有該扣案槍
    枝之事實，惟矢口否認有何違反槍砲彈藥刀械管制條例之犯
    行，辯稱：扣案之空氣槍係伊出由好奇而向綽號「皇帝」之
    友人借來把玩的，且經「皇帝」於出借時告知該空氣槍是玩
    具槍，故伊主觀上對該槍枝屬於具殺傷力之槍枝並無認識，
    況且依內政部警政署刑事警察局對扣案空氣槍實際試射之結
    果，測得彈丸單位面積動能分別為23.42 、22.42 、21.13
    焦耳／平方公分，最高與最低兩數值間差距，倘以比例計算
    ，誤差超過百分之十，可見測試時具有高度不穩定性，尚難
    據此認定扣案槍枝具殺傷力，並援引臺灣高等法院92年度上
    訴字第1911號刑事判決為據云云。然查：
  (一)被告未經許可而持有嗣又為警於前述時、地查獲扣案之上開
    槍枝（含裝置槍內之小型二氧化碳高壓鋼瓶一瓶及鋼珠二顆
    ），經送內政部警政署刑事警察局鑑定結果，認定送鑑空氣
    槍一枝（槍枝管制編號：0000000000號），係空氣槍，以小
    型二氧化碳高壓鋼瓶內之氣體為發射動力，經實際裝填直徑
    約4.5mm 鋼珠（重量約0.38公克）試射三次，測得鋼珠發射
    速度分別為140 、137 、133 公尺／秒，計算其發射動能分
    別為3.72、3.57、3.36焦耳，單位面積動能分別為23.42 、
    22.42 、21.13 焦耳／平方公分，並特別載明殺傷力之相關
    數據：依日本科學警察研究所之研究結果，彈丸單位面積動
    能達20焦耳／平方公分，即足以穿入人體皮肉層等語，有臺
    北市政府警察局刑事警察大隊搜索扣押筆錄、扣押物品目錄
    表、內政部警政署刑事警察局96年3 月20日刑鑑字第096003
    3668號槍彈鑑定書各一件附卷可憑，是本件被告未經許可而
    持有之槍枝，係屬空氣槍，且具殺傷力，已可認定。
  (二)被告雖以依內政部警政署刑事警察局對扣案空氣槍實際試射
    之結果，測得單位面積動能分別為23.42 、22.42 、21.13
    焦耳／平方公分，倘以比例計算，誤差超過百分之十，可見
    測試時具有高度不穩定性，尚難遽認扣案槍枝具殺傷力云云
    。然依上述日本科學警察研究所之研究結果，彈丸單位面積
    動能達20焦耳／平方公分，即足以穿入人體皮肉層為殺傷力
    判斷之數據，而自鑑定報告之試射數據觀察，三次試射之彈
    丸單位面積動能分別為23.42 、22.42 、21.13 焦耳／平方
    公分，均採計至小數點下二位，可見鑑定時對於精準度之嚴
    格要求，而且三次試射結果，彈丸單位面積動能均達20焦耳
    ／平方公分以上，非但足認該槍枝在配置鋼珠之後發射動能
    相當穩定，亦足以排除人為操作科學儀器產生誤差所致之誤
    判可能；又本案所查扣之空氣槍係以小型二氧化碳高壓鋼瓶
    內氣體為發射動力，鑑定機關實際裝填直徑約4.5mm 鋼珠（
    重量約0.38公克）試射三次，則內裝之小型二氧化碳高壓鋼
    瓶內氣體瞬間出氣量當因試射次數而遞減，故三次試射之彈
    丸單位面積動能自有差異存在，惟縱然存有此等差異，卻仍
    使三次試射均達20焦耳／平方公分以上，益見該空氣槍確具
    有殺傷力之事實，至為灼然。從而被告空泛指摘前開鑑定結
    果不足為憑，聲請本院將扣案槍枝另行囑託法務部調查鑑定
    後，並傳喚鑑定人員到庭說明實際試射之過程及計算之方式
    ，顯無必要。再參諸扣案空氣槍係為警於被告住處房間內之
    衣櫃中所查獲之情節，及被告於偵查中亦供稱：因為家裡有
    小孩，所以伊將空氣槍塞在衣櫥等語（見96年度偵字第5283
    號偵查卷宗第31頁），更足徵被告明確知悉其持有之空氣槍
    確具有殺傷力，故深怕家中幼兒誤觸發生危險，始將之藏放
    於衣櫥。凡此種種，在在證實被告辯稱主觀上不知自己持有
    之空氣槍具有殺傷力云云，斷無可信。
  (三)至於被告引據臺灣高等法院92年度上訴字第1911號刑事判決
    而為本件不能逕依內政部警政署刑事警察局所為之槍彈鑑定
    結果為事實認定之理由，惟於該案中內政部警政署刑事警察
    局所為之槍彈鑑定並未實際試射，顯與本件經內政部警政署
    刑事警察局實施槍彈鑑定時已經確實裝填直徑約4.5mm 鋼珠
    （重量約0.38公克）試射三次，且有精確之彈丸單位面積動
    能數據之情節迥異，被告率予比附論述，自不足採。
  (四)綜上，足認被告上開所辯各節，顯係圖卸飾詞，殊無可採，
    罪證明確，犯行洵堪認定。
二、核被告所為，係犯槍砲彈藥刀械管制條例第8 條第4 項之未
    經許可持有空氣槍罪。爰審酌被告犯罪之動機、目的，未經
    許可而持有空氣槍，對於社會安全構成相當危害，惟兼衡被
    告並未持之另為其他犯罪等一切情狀，量處如主文所示之刑
    ，其中併科罰金部分，依刑法第42條第3 項規定，諭知易服
    勞役之折算標準，以示懲儆。
三、扣案之空氣槍一枝（含裝置槍內之小型二氧化碳高壓鋼瓶一
    瓶及鋼珠二顆，槍枝管制編號：0000000000號），係屬違禁
    物，應依刑法第38條第1 項第1 款規定，併予宣告沒收。至
    於另扣案之小型二氧化碳高壓鋼瓶七瓶，並非違禁物，亦非
    供被告為本件未經許可持有空氣槍犯行所用之物，爰不併予
    宣告沒收，附此敘明。
據上論斷，應依刑事訴訟法第299 條第1 項前段，槍砲彈藥刀械
管制條例第8 條第4 項，刑法第11條前段、第42條第3 項、第38
條第1項 第1 款，判決如主文。
本案經檢察官劉仕國到庭執行職務
中　　華　　民　　國　　96　　年　　10　　月　　29　　日
　　　　　　　　　刑事第一庭    審判長法　官　王復生
                                      法　官  陳福來
                                      法  官  張江澤
以上正本證明與原本無異。
如不服本判決，應於送達後10日內，向本院提出上訴狀。
           　　 　　　　　　        　書記官　林怡秀
中　　華　　民　　國　　96　　年　　10　　月　　29　　日
附錄本案論罪科刑法條全文：
槍砲彈藥刀械管制條例第8條
未經許可，製造、販賣或運輸鋼筆槍、瓦斯槍、麻醉槍、獵槍、
空氣槍或第四條第一項第一款所定其他可發射金屬或子彈具有殺
傷力之各式槍砲者，處無期徒刑或五年以上有期徒刑，併科新臺
幣一千萬元以下罰金。
未經許可，轉讓、出租或出借前項所列槍枝者，處五年以上有期
徒刑，併科新臺幣一千萬元以下罰金。
意圖供自己或他人犯罪之用，而犯前二項之罪者，處無期徒刑或
七年以上有期徒刑，併科新臺幣一千萬元以下罰金。
未經許可，持有、寄藏或意圖販賣而陳列第一項所列槍枝者，處
三年以上十年以下有期徒刑，併科新臺幣七百萬元以下罰金。
第一項至第三項之未遂犯罰之。
